【裁判字號】    99,易,209
【裁判日期】    990608
【裁判案由】    詐欺
【裁判全文】
臺灣高雄地方法院刑事判決               99年度易字第209號
公  訴  人  臺灣高雄地方法院檢察署檢察官
被      告  甲○○
上列被告因詐欺案件，經檢察官提起公訴（98年度偵字第32924
號），本院判決如下：
    主  文
甲○○幫助意圖為自己不法之所有，以詐術使人將本人之物交付
，處有期徒刑伍月，如易科罰金，以新臺幣壹仟元折算壹日。
    事  實
一、甲○○可預見一般取得他人金融帳戶常與財產犯罪有密切關
    聯，亦知悉詐欺集團等不法份子經常利用他人存款帳戶、提
    款卡、密碼以轉帳方式詐取他人財物，並藉此逃避追查，竟
    仍不違其本意，基於幫助詐欺取財之不確定故意，於民國98
    年5 月底至6 月9 日前某日，在高雄縣岡山鎮省道麥當勞速
    食餐廳，將其申設之臺灣銀行岡山分行帳號：000-00000000
    0000號帳戶（下稱臺灣銀行帳戶）、合作金庫商業銀行岡山
    分行帳號：0000000000000 號帳戶（下稱合作金庫銀行帳戶
    ）之存摺、提款卡及密碼，交付與真實姓名年籍不詳之成年
    男子，使該男子得以基於意圖為自己不法所有之詐欺意圖，
    自行或推由與其有共同詐欺犯意聯絡之人，為如下行為：(一)
    98年6 月9 日11時許，致電住在臺北縣汐止市○○街128 巷
    16號2 樓之乙○○，自稱係伊胞兄蔡坤道，並佯稱：因欠債
    須借款新臺幣（下同）3 萬元，3 日內歸還云云，致乙○○
    陷於錯誤，而依其指示匯款3 萬元，存入上開甲○○臺灣銀
    行帳戶內，旋遭上揭詐欺集團成員提領一空。嗣乙○○匯款
    後，打電話向蔡坤道求證方知受騙並報警處理，始循線查悉
    上情。復於(二)同年月11日上午9 時許，致電丙○○，自稱係
    「富橋團購公司」員工，佯稱：摸彩中獎100 萬元，惟須選
    購愛心家電、繳納稅金云云，致丙○○陷於錯誤，按其指示
    陸續於同年月11日、18日、分別匯出6 萬8,000 元、7 萬零
    800 元，存入上開甲○○合作金庫銀行帳戶內，旋遭提領一
    空。嗣丙○○於匯款後查覺有異而報警循線查悉上情。
二、案經高雄縣政府警察局岡山分局報告臺灣高雄地方法院檢察
    署檢察官偵查起訴。
    理  由
壹、證據能力部分：
    按被告以外之人於審判外之陳述，雖不符刑事訴訟法第159
    條之1 至之4 之規定，然經當事人於審判程序同意作為證據
    ，法院審酌該言詞陳述或書面陳述作成時之情況，認為適當
    者，亦得為證據，刑事訴訟法第159 條之5 第1 項定有明文
    。本判決後開引用具有傳聞證據性質之證據資料，已經檢察
    官、被告於審理期日同意為證據使用，是其縱無刑事訴訟法
    第159 條之1 至第159 條之4 或其他傳聞法則例外之情形，
    亦經本院審酌該證據作成之情況，既無違法取得情事，復無
    證明力明顯過低等情形，以得供做法院判斷事實之依據為適
    當，認為均有證據能力，得為證據。
貳、實體部分：
一、前揭犯罪事實，業據被告甲○○於本院審理時自白不諱，核
    與證人乙○○、丙○○於警詢中證述之情節相合，復有臺灣
    銀行岡山分行98年7 月21日岡山營字第09800028981 號函暨
    所附開戶基本資料、客戶往來明細查詢單、受理刑事案件報
    案三聯單、受理各類案件紀錄表、內政部警政署詐騙案件紀
    錄表、受理詐騙帳戶通報警示簡便格式表、合作金庫商業銀
    行匯款申請書代收入傳票、金融機構聯防機制通報單、合作
    金庫銀行岡山分行98年8 月26日合金岡存字第098003453 號
    函暨所附開戶基本資料、交易資料查詢單、交易明細、臺灣
    銀行岡山分行99年2 月8 日岡山營字第09900005841 號函暨
    附件交易明細、合作金庫商業銀行岡山分行99年3 月2 日合
    金岡存字第09900533號函暨附件交易明細、合作金庫銀行存
    款憑條2 張在卷可稽，被告甲○○自白前揭犯行，核與事實
    相符，犯行堪予認定。本件被告犯罪事證已臻明確，應依法
    論科。
二、查被告甲○○就上開不詳姓名成年人實施之詐欺犯罪行為，
    並無犯意聯絡或行為分擔，其以存摺、提款卡提供而予詐欺
    犯行以助力者，並非刑法詐欺罪之構成要件行為，是核被告
    甲○○所為，係刑法第30條第1 項前段、第339 條第1 項詐
    欺取財罪之幫助犯，應依同法第30條第2 項規定，按正犯之
    刑減輕之。又被告甲○○以一行為同時提供二本帳戶資料之
    行為，幫助正犯犯2 筆獨立之詐欺犯行，係以一行為而觸犯
    數罪名，侵害數法益，應依想像競合之例，從一重處斷。
三、爰審酌被告甲○○之年齡、品行、智識能力、犯罪動機、犯
    罪所生之損害，其為56年7 月3 日出生、受有高職畢業教育
    程度、業工之人，有警詢年籍等資料附卷可參，並據其在本
    院審理時自陳在卷，本件犯罪時年41歲，正值盛年，茲其不
    顧詐騙集團對於社會治安所造成嚴重危害，猶助長犯罪集團
    氣焰，擾亂社會安寧，對治安所生危害非輕，及其犯罪後態
    度等一切情狀，量處如主文所示之刑，又審酌其年齡、職業
    、收入、社會地位等節，並諭知易科罰金之折算標準如主文
    所示，以資儆懲。
據上論斷，應依刑事訴訟法第299 條第1 項前段，刑法第30條第
1 項前段、第2 項、第339 條第1 項、第55條、第41條第1 項前
段，刑法施行法第1 條之1 ，判決如主文。
本案經檢察官李茂增到庭執行職務
中    華    民    國    99    年    6     月    8     日
              刑事第十九庭  審判長法  官  陳志銘
                                  法  官  吳芝瑛
                                  法  官  陳松檀
上正本證明與原本無異。
如不服本判決應於收受本判決後送達後10日內向本院提出上訴書
狀，其未敘述上訴理由者，並得於提起上訴後10日內向本院補提
理由書狀（均須按他造當事人之人數附繕本）「切勿逕送上級法
院」
中    華    民    國    99    年    6     月    9     日
                                  書記官  彭帥雄
附錄本判決論罪之法條：
中華民國刑法第339條
意圖為自己或第三人不法之所有，以詐術使人將本人或第三人之
物交付者，處5 年以下有期徒刑、拘役或科或併科1 千元以下罰
金。
以前項方法得財產上不法之利益或使第三人得之者，亦同。
前二項之未遂犯罰之。

司法院資訊處製作；財團法人民間司法改革基金會備份。
